臺灣士林地方法院刑事判決
111年度交簡上字第30號
上  訴  人  
即  被  告 蔡鎮宇 



上列上訴人即被告因過失傷害案件，不服中華民國111年3月24日
本院111年度審交簡字第56號第一審刑事簡易判決（起訴案號：1
10年度偵字第11486號），提起上訴，本院管轄之第二審合議庭
判決如下：
    主  文
原判決撤銷。
蔡鎮宇犯過失傷害罪，處拘役肆拾日，如易科罰金，以新臺幣壹
仟元折算壹日。緩刑貳年。
    事  實
一、蔡鎮宇於民國110年3月29日15時25分許，駕駛車牌號碼000-
    0000自用小客車（下稱系爭車輛），沿新北市淡水區新民街
    由西往東方向行駛，行至該路段422239燈桿前時，本應注意
    車前狀況，隨時採取必要之安全措施，而依當時天候晴、日
    間自然光線、柏油路面無缺陷、無障礙物、視距良好而無不
    能注意之情事，竟疏未注意而自撞右側路邊之上開燈桿，系
    爭車輛之車尾因受反作用力而向左後方拋轉而佔據道路，適
    李武龍騎乘車牌號碼000-0000號普通重型機車（下稱系爭機
    車），後座搭載其配偶黃麗卿，沿同路段同向行駛在系爭車
    輛後方，見狀煞閃不及，致系爭機車車頭撞及蔡鎮宇所駕駛
    之系爭車輛左後方，李武龍、黃麗卿因而人車倒地，李武龍
    並受有右側第九肋骨骨折、右肩、胸部及左下肢鈍挫傷等傷
    害，黃麗卿則受有右上肢及右下肢鈍挫傷之傷害。嗣警方據
    報前往現場處理時，尚不知肇事人身分，蔡鎮宇在場當場向
    警承認為肇事者而願接受裁判，上情始為警所悉。
二、案經李武龍訴由新北市政府警察局淡水分局報告臺灣士林地
    方檢察署檢察官（下稱士林地檢）偵查起訴。　
    理  由
壹、程序事項：
一、按被告於第二審經合法傳喚，無正當之理由不到庭者，得不
    待其陳述，逕行判決，刑事訴訟法第371條定有明文。又對
    於簡易判決有不服而上訴者，準用上開規定，同法第455條
    之1第3項亦有明定。本件被告蔡鎮宇經本院合法傳喚後，無
    正當理由未到庭，此有本院送達證書及刑事報到單各1份附
    卷可參【見本院111年度交簡上字30號卷（下稱本院卷）㈡第
    85頁至第86-1頁、第89頁】，依前開規定，爰不待其陳述逕
    為一造辯論判決。
二、本判決下述所引用被告以外之人於審判外之陳述，檢察官於
    審理時均同意作為證據（見本院卷第㈡第92頁至第93頁頁）
    ，被告經合法傳喚無正當理由未到庭爭執證據能力，本院審
    酌該等具有傳聞證據性質之證據，其取得過程並無瑕疵，與
    待證事實具有關聯性，證明力非明顯過低，以之作為證據係
    屬適當，依刑事訴訟法第159條之5第1項規定均有證據能力
    ，得採為認定事實之判斷依據。其餘認定本案犯罪事實之非
    供述證據，查無違反法定程序取得之情，依刑事訴訟法第15
    8條之4規定反面解釋，亦具證據能力。
貳、實體部分：
一、認定犯罪事實所憑之證據和理由：
  ㈠上開事實，業據被告於偵查中、原審訊問中坦承不諱【見士
    林地檢110年度偵字第11486號卷（下稱偵卷）第73頁至第77
    頁，本院111年度審交易字第926號卷（下稱本院卷㈠）第72
    頁】，核與告訴人李武龍於警詢及偵查中之證述大致相符（
    見偵卷第13頁至第15頁、第61頁至第63頁），並有馬偕紀念
    醫院乙種診斷證明書、道路交通事故現場圖、道路交通事故
    調查報告表㈠㈡、談話紀錄表、現場照片、新北市政府警察局
    道路交通事故初步分析研判表在卷可稽（見第17頁至第19頁
    、第25頁至第41頁、第49頁）；復經本院勘驗現場監視錄影
    畫面無訛，並製有勘驗筆錄及附件在卷可佐（見本院卷㈡第5
    1頁至第52頁、第59頁至第61頁），足認被告之任意性自白
    與事實相符，應堪採信。
　㈡按汽車行駛時，駕駛人應注意車前狀況及兩車並行之間隔，
    並隨時採取必要之安全措施，不得在道路上蛇行，或以其他
    危險方式駕車，道路交通安全規則第94條第3項定有明文。
    查被告為領有合格駕駛執照之人，有前開道路交通事故調查
    報告表㈡在卷可參，其對前開規定自應知之甚詳；而依道路
    交通事故調查報告表㈠所載，當時天候晴、日間自然光線、
    柏油路面無缺陷、無障礙物、視距良好等情狀，客觀上並無
    不能注意之情事，被告竟疏於注意車前狀況並隨時採取必要
    之安全措施，自撞右側路邊之上開燈桿，系爭車輛車尾復因
    受反作用力而向左後方拋轉佔據道路，致告訴人煞閃不及撞
    擊系爭車輛左後方，被告未遵守上開規定，甚為明確，其駕
    駛行為自有過失。而被告因上開過失行為致告訴人閃避不及
    而發生碰撞，告訴人、被害人黃麗卿因而分別受有前揭傷害
    ，被告之過失與告訴人、被害人受傷之結果間，即具有相當
    因果關係。
  ㈢綜上所述，本案事證明確，被告犯行堪以認定，應依法論科
    。
二、論罪：
　㈠核被告所為，係犯刑法第284條前段之過失傷害罪。被告以一
    過失行為，致告訴人、被害人分別受有前揭傷害，為想像競
    合犯，應依刑法第55條規定，從一重情節之過失傷害罪論處
    。
　㈡告訴人於偵查中證稱：被告由新民街朝新春街直行，我有看
    到被告自撞電線桿，當時我們距離約1台汽車之距離，我便
    向左閃避，但被告撞到電線桿後系爭車輛往後彈始撞到我等
    語明確（見偵卷第14頁至第15頁、第61頁至第63頁）。次查
    告訴人所騎乘之系爭機車與被告駕駛之系爭車輛於進入彎道
    前維持相當之距離，嗣被告駕駛之系爭車輛車尾突朝告訴人
    所騎乘之系爭機車撞擊，被告所駕駛之系爭車輛車頭朝向牆
    壁，車身則斜停於左側道路上，告訴人及被害人則朝左側車
    道人車倒地乙節，業據本院勘驗現場監視錄影畫面無訛，並
    製有勘驗筆錄及附件可稽（見本院卷㈡第51頁至第52頁、第5
    9頁至第61頁）；而被告所駕駛系爭車輛撞擊電線桿後，車
    身以45度向左斜停占據道路，告訴人所騎乘系爭機車則於同
    向車道左側倒地至對向車道，亦有現場照片可證（見偵卷第
    37頁至第39頁），核與告訴人所述大致相符，足見告訴人於
    案發時已與被告所駕駛之系爭車輛保持安全距離並於發現危
    險時向左閃避，惟因被告撞擊電線桿致系爭車輛向左45度旋
    轉，告訴人因反應不及始與系爭車輛發生碰撞，自難認告訴
    人有何未保持安全距離之過失。又新北市政府警察局道路交
    通事故初步分析研判表亦認定被告未注意車前狀況為肇事原
    因，告訴人則無肇事因素等節，亦有上開初步分析研判表附
    卷可證（見偵卷第49頁），亦與本院之認定相同，堪認告訴
    人對於本案車禍並無過失，併此敘明。　
  ㈢被告肇事後，警方據報前往現場處理時，尚不知肇事人身分
    ，被告在場當場向警承認為肇事者等情，有道路交通事故肇
    事人自首情形記錄表在卷可稽（見偵卷第45頁），足認被告
    係在警方查悉其所為上開犯行前，向警員坦承為肇事人並願
    接受裁判，符合自首之要件，爰依刑法第62條前段規定減輕
    其刑。
三、撤銷改判之理由：
  ㈠原審認被告犯行明確予以論罪科刑，固非無見。惟被告已於
    原審判決後之111年11月9日與告訴人、被害人以新臺幣（下
    同）20萬元達成調解，告訴人、被害人願原諒被告並給予被
    告緩刑之機會等情，亦有卷附調解筆錄可徵（見本院卷㈡第9
    7頁至第98頁），堪認被告已盡力彌補告訴人、被害人，並
    已獲得其等諒解，原審未及審酌上開事項而量處罪刑，顯與
    本院審酌科刑之情狀有所不同，故被告主張原審以其未與告
    訴人、被害人和解為由判處其拘役50日量刑過重而提起上訴
    ，被告此部分上訴為有理由。
　㈡被告上訴理由另謂：其雖於案發時地自撞電線桿，然告訴人
    騎乘系爭機車未保持安全距離始自後方追撞其所駕駛之系爭
    車輛，告訴人亦應負擔部分肇事責任云云。然被告此部分上
    訴為無理由，詳如前述，惟原判決既有上開之違誤，應由本
    院予以撤銷改判。
　㈢爰審酌被告駕駛動力交通工具參與道路交通，本應注意遵守
    相關交通法規，以維護交通安全，並確保自身及其他用路人
    之生命、身體及財產法益，竟疏未注意車前狀況及隨時採取
    必要之安全措施，致告訴人及被害人受有上開傷害，所為實
    應非難。惟念被告犯後坦承犯行，兼衡其過失情節、所生危
    害、告訴人等之傷勢，被告已於111年11月9日與告訴人、被
    害人達成調解等情，暨被告高中畢業之教育智識程度、離婚
    、家境小康之家庭生活經濟狀況等一切情狀，量處如主文第
    2項所示之刑，並諭知易科罰金之折算標準。
  ㈣緩刑之宣告：
　⒈按受2年以下有期徒刑、拘役或罰金之宣告，而未曾因故意犯
    罪受有期徒刑以上刑之宣告，認以暫不執行為適當者，得宣
    告2年以上5年以下之緩刑，其期間自裁判確定之日起算，刑
    法第74條第1項第1款定有明文。
　⒉查被告未曾因故意犯罪受有期徒刑以上之宣告，有臺灣高等
    法院被告前案紀錄表1份在卷可憑，符合刑法第74條第1項第
    1款所定緩刑之前提要件。本院復考量被告除為認罪陳述外
    ，已與告訴人及被害人達成調解，告訴人及被害人並同意給
    予被告緩刑，被告經此偵審程序，信能記取教訓，而無再犯
    之虞，為免短期自由刑之流弊，本院認宣告之刑以暫不執行
    為適當，依刑法第74條第1項第1款規定，宣告緩刑2年，以
    啟自新。
據上論斷，依刑事訴訟法第455條之1第1項、第3項、第369條第1
項前段、第371條，判決如主文。
本案經檢察官王碩志提起公訴，檢察官周禹境、郭季青、林在培
到庭執行職務。
中　　華　　民　　國　　111 　年　　11　　月　　10　　日
            刑事第一庭　審判長法  官  陳明偉
　　　　　　　　　　          法  官  劉正祥
　　　　　　　　　　        　法  官  鍾  晴
以上正本證明與原本無異。
本件不得上訴。
                              書記官  李欣頻　　
中　　華　　民　　國　　111 　年　　11　　月　　14　　日
刑法第284條
因過失傷害人者，處一年以下有期徒刑、拘役或十萬元以下罰金
；致重傷者，處三年以下有期徒刑、拘役或三十萬元以下罰金。